【裁判字號】    99,監宣,133
【裁判日期】    990924
【裁判案由】    聲請監護宣告等
【裁判全文】
臺灣高雄地方法院民事裁定             99年度監宣字第133號
聲  請  人    甲○○
上列聲請人聲請對乙○○○為監護宣告等事件，本院裁定如下：
    主  文
宣告乙○○○（女，民國○○○年○月○○○日生，身分證統一
編號：Ｚ000000000號）為受監護宣告之人。
選定丙○○（女，民國○○○年○月○○日生，身分證統一編號
：Ｚ000000000號）為受監護宣告人乙○○○之監護人
。
指定高雄市政府社會局為會同開具財產清冊之人。
聲請費用由受監護宣告人乙○○○負擔。
    理  由
一、本件聲請意旨略以：聲請人為應受監護宣告人乙○○○之子
    ，乙○○○於民國95年間即因多重重度障礙而領有身心障礙
    手冊，更自97年9 月9 日起，無法為意思表示或受意思表示
    ，或不能辨識其意思表示，爰依法聲請准予對乙○○○為監
    護宣告等語。
二、按「對於因精神障礙或其他心智缺陷，致不能為意思表示或
    受意思表示，或不能辨識其意思表示之效果者，法院得因本
    人、配偶、四親等內之親屬、最近一年有同居事實之其他親
    屬、檢察官、主管機關或社會福利機構之聲請，為監護之宣
    告。」，民法第14條第1 項定有明文。又按「法院應於鑑定
    人前訊問應受監護宣告之人。但有礙難訊問之情形或恐有害
    其健康者，不在此限。」、「監護之宣告，非就應受監護宣
    告之人之精神或心智狀況訊問鑑定人後，不得為之。」、「
    法院為監護之宣告時，應依職權就配偶、四親等內之親屬、
    最近一年有同居事實之其他親屬、主管機關、社會福利機構
    或其他適當之人選定一人或數人為監護人，並同時指定會同
    開具財產清冊之人。」，為民事訴訟法第602 條第1 項、第
    603 條、民法第1111條第1 項所明定。
三、聲請人主張之上開事實，業據其提出戶籍謄本、中華民國身
    心障礙手冊、高雄市立凱旋醫院診斷證明書等為證。而經本
    院對乙○○○進行鑑定程序，在鑑定人王富強醫師面前訊問
    乙○○○，其對於法官叫喚其姓名、年籍及指認親人均無反
    應，且經鑑定人王富強醫師鑑定認為：乙○○○自81年間入
    院治療，當時診斷為智能不足及兒童期精神疾病，乙○○○
    係於8 歲左右發病，自我照顧能力不足，智能發展欠佳，目
    前乙○○○無法以口語回答，幾乎無眼神接觸，整體能力落
    入極重度失能範圍，日常基本生活完全需要他人照料，對自
    己事務利害得失缺乏判斷能力，且已完全無表達能力，有監
    護宣告之必要等語，是依上開鑑定結果，乙○○○已因智能
    不足及兒童期精神疾病致其心智缺陷，影響其判斷能力，且
    已達不能為意思表示或受意思表示，或不能辨識其意思表示
    之效果之程度，爰依法宣告乙○○○為受監護宣告之人。
四、次查，乙○○○之配偶王興水已於98年8 月23日死亡，其雖
    有二名子女，惟長女王素珍已於99年1 月2 日死亡，長子即
    聲請人則自96年1 月17日起入屏東監獄執行，須至102 年7
    月22日始縮刑期滿等情，有戶籍謄本、臺灣高等法院被告前
    案紀錄表、在監在押全國紀錄表在卷可稽；而丙○○為聲請
    人之好友，自聲請人入監服刑後，乙○○○即由王素珍及丙
    ○○前往探視，自王素珍死亡後，乙○○○之事務則由丙○
    ○幫忙處置等節，業據聲請人及丙○○陳明在卷；本院審酌
    乙○○○之配偶、長女均已死亡，長子即聲請人則在監服刑
    ，已無其他親人可為其處理事務，而其事務目前均由丙○○
    負責處理，聲請人亦同意由丙○○擔任乙○○○之監護人等
    情狀，認由丙○○擔任乙○○○之監護人，應無不當之處，
    爰依上開法條規定，選定丙○○擔任乙○○○之監護人。又
    丙○○既經本院選定為乙○○○之監護人，自應依民法第11
    12條規定，負責護養療治乙○○○之身體及妥善為財產管理
    之職務，併予敘明。
五、另就指定會同開具財產清冊之人部分，經聲請人聲請本院指
    定高雄市政府社會局擔任會同開具財產清冊之人，本院審酌
    高雄市政府社會局長期經辦各項社會福利業務，經驗豐富，
    並有眾多學有專精之社會工作人員從事該處業務，認由其擔
    任會同開具財產清冊之人，應屬適當，爰指定高雄市政府社
    會局擔任會同開具財產清冊之人。又依民法第1113條準用同
    法第1099條之規定，於監護開始時，監護人即丙○○對於乙
    ○○○之財產，應會同高雄市政府社會局於2 個月內開具財
    產清冊並陳報法院，併此敘明。
六、依民事訴訟法第608 條第1 項，裁定如主文。
中    華    民    國    99    年    9     月    24    日
                        家事法庭法  官  黃悅璇
上為正本係照原本作成。
如不服本裁定關於選定監護人及指定會同開具財產清冊之人等部
分，應於送達後10日內向本院提出抗告狀，並繳納抗告費新臺幣
1,000元；其餘關於宣告監護之部分，不得抗告。
中    華    民    國    99    年    9     月    24    日
                                書記官  楊馥華

司法院資訊處製作；財團法人民間司法改革基金會備份。
